【裁判字號】    99,重訴,93
【裁判日期】    990811
【裁判案由】    損害賠償
【裁判全文】
臺灣板橋地方法院民事判決              99年度重訴字第93號
原      告  甲○○
訴訟代理人  梁治律師
被      告  正本行開發有限公司
法定代理人  乙○○
訴訟代理人  許坤立律師
            郭香吟律師
上列當事人間請求損害賠償事件，經本院於民國99年7月28日言
詞辯論終結，判決如下：
    主  文
原告之訴及假執行之聲請均駁回
訴訟費用由原告負擔。
    事實及理由
一、原告主張：
  (一)原告將所有坐落台北縣蘆洲市○○段204號至第210號地號共
    7 筆土地，及其上同段210地號共3棟建物及台北縣蘆洲市○
    ○路422巷63至75號門牌基地上之所有建物（下稱系爭不動
    產），以案外人台御建設股份有限公司（法定代理人為陳錫
    昌，下稱台御公司）之名義登記為所有權人，並於民國（下
    同）97年3月18日將上開系爭不動產以新台幣（下同）8500
    萬元之價格出售予被告，惟被告於簽約後拒不履行契約，未
    依約代償台新建築經理股份有限公司信託契約解除條款之應
    支付款7000萬元中之6000萬元，並將簽約時交付原告之面額
    500萬元支票撤銷付款委託，致遭債權人台新國際商業銀行
    聲請拍賣抵押物，經案外人許智強以6885萬元得標，致使原
    告受有779萬2077元之損害。另外因被告片面違約之行為，
    除導致原告信用破產外，另人格法益也遭嚴重侵害，並請求
    被告賠償150萬元之非財產上損害。
  (二)聲明：1.被告應給付原告929萬2077元，及自起訴狀繕本送
    達翌日起至清償日止，按年息百分之五計算之利息。2.願供
    擔保請准宣告假執行。
二、被告抗辯：
  (一)原告於本件是以系爭買賣契約之當事人自居，向被告請求損
    害賠償，但原告於前案即確認支票債權不存在之訴訟中，卻
    再三強調其僅為系爭買賣契約之保證人，而非當事人，顯然
    原告前後主張矛盾。且原告既非契約當事人，自無從依據系
    爭買賣契約書之債務不履行關係請求賠償。何況，系爭不動
    產是因原告與訴外人台御公司向台新銀行借款，因屆期未清
    償而遭拍賣，非可歸責於被告，原告據此主張損害賠償，亦
    無理由。再者，系爭不動產相關聲請拍賣抵押物之強制執行
    程序文件上，均無原告之姓名，顯與其無關，原告所稱信用
    破產與系爭不動產遭拍賣執行並無因果關係，其亦未說明被
    告侵害何種人格法益而情節重大，故原告請求150萬元之非
    財產上法益之損害，顯然於法無據。
  (二)聲明：原告之訴駁回。2.願供擔保請准宣告免為假執行。
三、兩造不爭執之事實（本院卷第55-56頁）：
  (一)被告與訴外人台御公司於97年3月18日簽訂原證一之系爭買
    賣契約書，以總價8500萬元買受坐落台北縣蘆洲市○○段
    204號至第210 號地號共7筆土地，及其上同段210地號共3棟
    建物及台北縣蘆洲市○○路422巷63至75號門牌基地上之所
    有建物（下稱系爭不動產）。
  (二)被告前向本院三重簡易庭提起「確認支票債權不存在」之訴
    訟，復經原告提起反訴，請求被告給付原告500萬元之票款
    ，經本院三重簡易庭以97年度重簡字第1650號暨本院98年度
    簡上字第52號民事判決在案。
  (三)系爭不動產遭債權人台新銀行聲請拍賣抵押物之強制執行程
    序，由訴外人許志強以6885萬元得標。
四、本件爭執點及本院判斷：
  (一)就原告請求因被告不履行契約所生損害779萬2077元部分：
    1.按債權債務之主體應以締結契約之當事人為準，故凡契
      約上所載明之債權人，不問其實際情形如何，對於債務人
      當然得行使契約上之權利（最高法院43年台上字第99號判
      例參照）；且債權債務之主體既應以締結契約之當事人為
      準，故買賣約據所載明之買受人，不問其果為實際上之買
      受人與否，就買賣契約所生買賣標的物之給付請求權涉訟
      ，除有特別情事外，須以該約據上所載之買受人名義起訴
      ，始有此項請求權存在之可言（最高法院40年台上字第
      1241號判例參照）。
    2.查原告訴訟代理人於庭訊時明白陳稱：「（請求賠償新台
      幣0000000元的法律依據？）未履行台御公司與被告間的
      買賣契約的損害賠償，不是根據民法184條侵權行為損害
      賠償請求權，因為被告沒有履約導致系爭土地遭法院拍賣
      致原告受有損害」（本院卷第67頁反面）。惟依原告提出
      之系爭不動產買賣契約書所載，買賣雙方係被告與台御公
      司，原告僅為保證人（本院卷第6頁正反面），且經本院
      調卷審核結果，原告於另案（請求確認支票債權不存在等
      事件，本院三重簡易庭重簡字第1650號、本院98年度簡上
      字第52號）審理中，也一再明白表示其確為系爭不動產買
      賣契約之保證人、買賣雙方為台御公司與本件被告（見本
      院98年度簡上字第52號卷宗第33、34、52、73、105、106
      頁，影本附於本院卷第81-92頁），並經台御公司負責人
      陳錫昌到庭證稱「（本件買賣契約當事人是你們公司還是
      被上訴人甲○○？）是我們公司。上面的大小章也是我在
      現場蓋的。因為公司資金困難，所以才請被上訴人（即甲
      ○○）來承接系爭土地，但因為無法還款，所以被上訴人
      乾脆把土地賣掉，所以才會請被上訴人為保證人」等語（
      見該案98年12月16日言詞辯論筆錄，附於本院卷第94頁）
      。另本件原告於本院99年度簡上更字第2號請求確認支票
      債權不存在事件審理中，也具狀表示簽訂系爭不動產買賣
      契約書者為台御公司與被告，其身分確為保證人，屬契約
      以外之第三人等語（本院卷第102頁正反面，即被證10）
      。綜上，原告於系爭不動產買賣契約中，確僅為保證人之
      身分，並非買賣之任一方，應無疑義。是依照前述最高法
      院判例意旨，原告既非締結系爭不動產買賣契約之當事人
      ，即非該買賣契約債權債務之主體，自無從起訴請求因不
      履行系爭買賣契約所生之損害賠償。
  (二)就原告請求因人格法益所生損害150萬元部分：
    按民法第195條第1項規定：「不法侵害他人之身體、健康、
    名譽、自由、信用、隱私、貞操，或不法侵害其他人格法益
    而情節重大者，被害人雖非財產上之損害，亦得請求賠償相
    當之金額。其名譽被侵害者，並得請求回復名譽之適當處分
    。」查原告主張因被告片面違約之行為，導致原告信用破產
    外，另人格法益也遭嚴重侵害云云，惟此為被告所否認，且
    原告也未舉證說明其有何信用破產之具體情事，以及被告有
    何「不法侵害」行為內容，故原告此部分主張之事實即不明
    確。再者，依原告提出之本院民事執行處函文所載（本院卷
    第19-22頁），系爭不動產相關聲請拍賣抵押物之強制執行
    程序，債權人與債務人分別為台新銀行、台新建築經理股份
    有限公司，均無原告之姓名，顯與其無關，故原告所稱信用
    破產云云與系爭不動產遭拍賣執行間是否確有因果關係，仍
    非無疑。更何況，原告亦未說明被告侵害其何種人格法益而
    情節重大，故原告請求150萬元之非財產上損害賠償，仍缺
    乏證據證明，即無理由，應予駁回。
五、綜上所述，原告既非系爭不動產買賣契約之當事人，自無從
    請求因被告不履行買賣契約所生之損害賠償，且原告亦無法
    舉證證明確有因被告違約而導致其人格法益受損而情節重大
    之情事，故其依據買賣契約、民法第195條所為之請求，均
    無理由，應予駁回。又其既受敗訴判決，假執行之聲請已失
    所依據，應併予駁回。
六、結論：原告之訴為無理由，依民事訴訟法第78條，判決如主
    文。
中    華    民    國    99    年    8     月    11    日
                  民事第三庭    法  官  劉以全
以上正本係照原本作成
如對本判決上訴，須於判決送達後20日內向本院提出上訴狀。如
委任律師提起上訴者，應一併繳納上訴審裁判費。
中    華    民    國    99    年    8     月    11    日
                                書記官  余富琦

司法院資訊處製作；財團法人民間司法改革基金會備份。
